臺灣高雄地方法院刑事判決　　　　　　 110年度交易字第18號
公　訴　人　臺灣高雄地方檢察署檢察官
被　　　告　曾孝義
指定辯護人　本院公設辯護人黃文德
上列被告因過失傷害案件，經檢察官提起公訴（109年度偵字第
16941號），本院判決如下：
    主  文
丙○○犯過失傷害罪，處有期徒刑參月，如易科罰金，以新臺幣
壹仟元折算壹日。
    事  實
一、丙○○於民國109年4月13日11時30分許，騎乘車牌號碼000-
    0000號普通重型機車（下稱甲車），沿高雄市鼓山區○○三
    路由東往西方向行駛，駛至○○三路586號前時，本應注意
    兩車並行之間隔，並隨時採取必要之安全措施，而依當時天
    候晴，日間自然光線，柏油路面乾燥、無缺陷、無障礙物，
    視距良好，並無不能注意之情事，適有丁○○騎乘車牌號碼
    000-000號普通重型機車（下稱乙車），沿同一路段、相同
    方向行駛在甲車右後方，丙○○竟疏未注意，因欲靠右停車
    ，行向右偏未保持兩車並行之間隔，丁○○見狀，緊急煞車
    ，與甲車右側車身發生擦撞，人車倒地，致受有左肘橈骨線
    性骨折、肢體多處鈍挫傷、顏面鈍挫傷、唇挫傷、左膝挫傷
    及擦傷、暈眩等傷害。
二、案經丁○○訴由高雄市政府警察局鼓山分局報告臺灣高雄地
    方檢察署檢察官偵查起訴。
    理  由
壹、證據能力部分
  ㈠按被告以外之人於檢察事務官、司法警察官或司法警察調查
    中所為之陳述，與審判中不符時，其先前之陳述具有較可信
    之特別情況，且為證明犯罪事實存否所必要者，得為證據。
    刑事訴訟法第159之2定有明文。查證人即告訴人丁○○於警
    詢時證稱對方（即被告）突然急右轉過來，便跟我撞在一起
    等語（警卷第18頁），其後在本院證稱：以我現在的記憶，
    甲乙兩車應該是沒有撞到（後改稱）應該要以被告第一次談
    話記錄為主，畢竟事隔已久，我真的沒有甚麼印象等語（本
    院交易字卷，下均稱本院卷，第162頁），可見證人丁○○
    於警詢所為陳述，與審判中不符，審酌證人於審判中作證距
    離事發時已一年多，應以警詢時較接近案發時之記憶較為清
    晰，且與被告第一次向員警供述甲乙車有發生碰撞之情節相
    符（警卷第29頁），應認具有較可信之特別情況，且為證明
    犯罪事實存否所必要，依前揭規定得為證據。
  ㈡本判決其餘所引用被告以外之人於審判外之陳述，被告及其
    辯護人於本院均表示同意作為證據（本院卷第52頁），本院
    審酌上開陳述作成時之情況，尚無違法不當及證明力明顯過
    低之瑕疵，認以之作為證據應屬適當，依刑事訴訟法第159
    條之5第1項規定，均有證據能力。
貳、實體部分
一、訊據被告丙○○矢口否認有何過失傷害犯行，辯稱：告訴人
    丁○○之乙車在我後方，告訴人有看到我在前方，執意要向
    右鑽過去，是告訴人過失及乙車機械故障問題才造成其自摔
    跌倒受傷，兩車亦未發生碰撞，我沒有過失云云。經查：
  ㈠被告於上開時間，騎乘甲車沿高雄市鼓山區○○三路由東往
    西方向行駛，駛至○○三路586號前時，因欲到路邊機車停
    車格停車，行向右偏未保持兩車並行之間隔，致告訴人騎乘
    乙車在被告右後方反應不及，乙車車身擦撞甲車右側車身，
    致告訴人人車倒地乙情，經被告於本院供述：我當時想要靠
    邊停車，甲車已經慢慢往右偏等語（本院卷第50-51、164頁
    ）；於肇事現場向員警供稱：與同向右後方直行來車乙車發
    生擦撞，我車子是右側車身處與對方車擦撞等語（警卷第29
    頁，第一次談話紀錄表），及證人丁○○於本院審理時證述
    明確（本院卷第159-165頁），並有道路交通事故現場圖、
    道路交通事故調查報告表(一)、(二)-1、談話紀錄表、現場
    照片、車輛詳細資料報表可佐（警卷第21-22、24-34、38
    -40頁），應堪認定。
  ㈡被告雖以前詞置辯，惟查：
  1.就事發經過，經證人丁○○證稱：甲乙車均行駛在慢車道，
    我直行在被告右後方，被告在我的左前方，被告突然右轉，
    我緊急剎車，…人車倒地等語（本院卷第159頁）。被告雖
    辯稱是告訴人硬從右邊鑽過來云云（本院卷第158頁），但
    被告自承告訴人在其右後方，其要至路邊機車停車格停車，
    且已經慢慢往右偏了等情（本院卷第164頁），故若被告右
    偏有與告訴人保持適當之間隔，應不致於讓告訴人臨時煞停
    ，進而發生本件車禍，堪認被告確實在行向右偏時未保持與
    乙車並行之間隔。另證人丁○○雖證稱，被告沒有打方向燈
    等語（本院卷第159頁），然僅有告訴人之單一指訴，別無
    補強證據，難認被告有此部分過失。
  2.就甲乙車有無發生碰撞乙節，證人丁○○雖在本院證稱，並
    未發生碰撞等語（本院卷第159頁），後又改稱事隔已久，
    我沒印象等語（本院卷第162頁）。因證人丁○○於警詢時
    證稱：對方突然急右轉過來，便跟我撞在一起等語（警卷第
    18頁），核與被告於事發後第一時間之109年4月13日12時05
    分，員警到場時，向員警供稱：與同向右後方直行來車乙車
    發生擦撞，我車子是右側車身處與對方車擦撞，我想可能是
    對方左方車身碰撞到，後對方人車倒地受傷等語（警卷第29
    頁），有談話紀錄表在卷為證（警卷第29頁），表明甲乙車
    確有發生擦撞之情節相符。而其二人因事發後所為陳述，記
    憶尚且清晰，且被告在事發現場緊接應詢，尚未及權衡利害
    關係，其二人距離事發時之陳述應較符事實，可見甲乙兩車
    應有發生碰撞。
  3.被告雖於事發後隔日之109年4月24日20時在警局向員警更正
    其第一次之談話記錄，改稱「當天我車子未與對方車子碰撞
    」等語（警卷第31頁），惟因其在第一時間向員警所陳述之
    內容，尚可具體描述自己之甲車是右側車身發生擦撞，若無
    此事，被告應無向員警陳述該情之理。被告雖辯稱是因甲車
    有輕微晃動，才會以為告訴人有碰撞我云云（本院卷第168
    頁），但是車身晃動與車身右側車身遭另車擦撞，其經驗過
    程不同，難認會有混淆之情事，被告事後改稱並未發生擦撞
    云云，應非可採。
  ㈢按汽車行駛時，駕駛人應注意車前狀況及兩車並行之間隔，
    並隨時採取必要之安全措施，不得在道路上蛇行，或以其他
    危險方式駕車。道路交通安全規則第94條第3項定有明文。
    又汽車行駛至交岔路口，轉彎車應讓直行車先行，道路交通
    安全規則第102條第1項第7款亦有規定，惟該規定係適用於
    不同行車方向或同方向不同車道（包括同向二以上車道及快
    慢車道等）行駛之情形，至同向同車道行駛之情形，則應適
    用同規則第94條關於注意兩車並行之間隔及後車與前車之間
    應保持隨時可以煞停之距離等規定（最高法院110年度台上
    字第3201號判決意旨參照）。查，被告領有普通重型機車駕
    駛執照，有公路監理電子閘門證號查詢機車駕駛人資料在卷
    可參（本院卷第11頁），理應知悉上揭規定，衡之行為當時
    天候晴，日間自然光線、柏油路面乾燥、無缺陷、障礙物、
    視距良好，有道路交通事故調查報告表(一)在卷可稽（警卷
    第25頁），客觀上無不能注意之情事，被告竟疏未注意，與
    告訴人行駛在同向同車道上，行向右偏未保持兩車並行之間
    隔，致生本件交通事故，其行為具有過失。
  ㈣起訴意旨依告訴人所提出高雄醫學大學附設中和紀念醫院（
    下稱高醫）109年4月29日診斷證明書（警卷第20頁），而認
    告訴人所受傷害為左橈骨頸線性骨折，但因被告爭執告訴人
    傷勢，經本院函詢高醫之結果，回覆告訴人於109年4月13日
    11時52分許至急診部就診，經診視，診斷為左肘橈骨線性骨
    折、肢體多處鈍挫傷、顏面鈍挫傷、唇挫傷、左膝挫傷及擦
    傷、暈眩；依病歷記錄，病人先前並無相關傷勢。病人於
    109年4月15日及29日至骨科門診，X光顯示左肘橈骨頸骨折
    ，為新的骨折痕跡，診斷書所載之傷勢應為109年4月13日所
    造成之新傷等情，有該醫院110年8月9日回函暨病歷（含受
    傷照片）在卷為證（本院卷第87-138頁），並經證人丁○○
    證稱所受傷勢如高醫回函所載等語（本院卷第162頁），故
    可認告訴人因本件車禍所受傷勢，不僅為左肘橈骨頸線性骨
    折，並有其他傷勢甚明，故應予補充更正。又因被告過失致
    告訴人受有左肘橈骨線性骨折、肢體多處鈍挫傷、顏面鈍挫
    傷、唇挫傷、左膝挫傷及擦傷、暈眩等傷勢，足認被告之過
    失行為與告訴人前揭傷害間有相當因果關係。
  ㈤次按，行車速度，依速限標誌或標線之規定，無速限標誌或
    標線者，應依下列規定：一、行車時速不得超過五十公里。
    但在設有快慢車道分隔線之慢車道，時速不得超過四十公里
    ，未劃設車道線、行車分向線或分向限制線之道路，時速不
    得超過三十公里。道路交通安全規則第93條第1項第1款亦有
    明定。查，告訴人所行駛之慢車道速限為時速40公里，有道
    路交通事故調查報告表（一）在卷可佐（警卷第25頁）。告
    訴人於本院自承其車速約40、50公里（本院第163頁），與
    被告辯稱告訴人騎車過快超速乙節相符（本院審交易字卷第
    397頁），告訴人有超速之行為，與有過失，應可認定。
  ㈥被告雖辯稱告訴人未注意車前狀況云云，然證人丁○○證稱
    是被告很突然右轉，所以才會緊急剎車等語（本院卷第163
    頁），故本件係因被告突然右偏行為，致告訴人無法閃避始
    發生，自不能以告訴人未能成功閃避為由，即認告訴人未注
    意車前狀況。又被告辯稱乙車輪胎磨平且發生很大的剎車聲
    ，可見乙車機械有問題云云，惟證人丁○○在本院證稱：車
    輛有固定保養，現場照片中乙車後面輪胎胎紋看起來不明顯
    ，是因為畫素、燈光之問題，因為前車輪的燈光較亮，胎紋
    就很清楚明顯，後輪比較黑，所以看不清楚輪胎紋路，當時
    之剎車聲是否很大聲因為事隔已久我也不確定等語（本院卷
    第160、165頁）。審酌被告所提出乙車倒地照片，後輪燈光
    較前輪黑暗，畫面背景暗黑（本院審交易字卷第243-247頁
    ），尚難以畫面不清晰之照片即認告訴人之乙車輪胎皮有磨
    平狀況。縱告訴人之乙車後輪輪胎皮確有被告所指磨損情事
    ，因被告之突然右偏致告訴人閃避不及，告訴人當有發生碰
    撞人車倒地受傷之可能，故乙車後輪胎皮是否磨平與本件車
    禍發生並無直接相關，被告此部分辯解，自非可採。
  ㈦另外，被告認為高雄市政府交通局車輛行車事故鑑定委員會
    、高雄市車輛行車事故鑑定覆議會之二次鑑定意見結論與事
    實不符，且兩次車禍鑑定告訴人都未親自到場，而僅委託代
    理人到場，應該要再送學術單位鑑定，讓其與告訴人一併到
    現場對質，所以聲請再送學術單位鑑定過失乙節（本院卷第
    179頁），本院認前揭二次鑑定意見均認被告行向右偏未保
    持兩車並行之間隔，為肇事原因；告訴人無肇事因素，有鑑
    定意見書及覆議意見書在卷可參（偵卷第55-58頁、本院卷
    第73-76頁），並未審酌告訴人有上開與有過失之情形，故
    本院並未採用此部分之證據資料，何況本件事證乙明，亦無
    再送學術單位鑑定之必要，被告此部分之聲請應駁回之。
  ㈧綜上所述，本案事證明確，被告犯行洵堪認定，應依法論科
    。
二、核被告所為，係犯刑法第284條前段過失傷害罪。又被告於
    員警據報到場處理時在場，並當場承認為肇事人等情，有高
    雄市政府警察局道路交通事故肇事人自首情形紀錄表在卷為
    憑（警卷第36頁），核與自首之要件相符，爰依刑法第62條
    前段規定，減輕其刑。
三、爰審酌被告因上揭過失致告訴人受有前開傷害，侵害他人身
    體法益，所為實有不該，考量犯後在本院否認犯行，飾詞狡
    辯，不願賠償告訴人，且認為是告訴人想要逼車性騷擾他，
    要誣賴他（本院卷第166頁），毫無悔意，犯後態度不佳，
    兼衡其教育智識程度為○○畢業，目前○○，生活費用以儲
    蓄支應之生活狀況（本院卷第177頁），前無任何犯罪紀錄
    之品行，及其過失情節、告訴人傷勢輕重及與有過失等一切
    情狀，量處如主文所示之刑，並諭知易科罰金折算標準。
據上論斷，應依刑事訴訟法第299條第1項前段，刑法第284條前
段、第62條前段、第41條第1項前段，刑法施行法第1條之1，判
決如主文。
本案經檢察官乙○○提起公訴，檢察官甲○○到庭執行職務。
中    華    民    國   110    年    10    月    19    日
                  刑事第十庭  法  官  陳美芳
以上正本證明與原本無異。
如不服本判決應於收受送達後20日內向本院提出上訴書狀，並應
敘述具體理由；如未敘述上訴理由者，應於上訴期間屆滿後20日
內向本院補提理由書（均須按他造當事人之人數附繕本）「切勿
逕送上級法院」。
如因疫情而遲誤不變期間，得向法院聲請回復原狀。
中    華    民    國   110    年    10    月    19    日
                              書記官  徐美婷
附錄論罪科刑法條： 
刑法第284條
因過失傷害人者，處一年以下有期徒刑、拘役或十萬元以下罰金
；致重傷者，處三年以下有期徒刑、拘役或三十萬元以下罰金。